【裁判字號】    90,交易,130
【裁判日期】    900516
【裁判案由】    過失致死
【裁判全文】
臺灣臺北地方法院刑事判決                          九十年度交易字第一三０號
    公  訴  人  臺灣臺北地方法院檢察署檢察官
    被      告  乙○○
右列被告因過失致死案件，經檢察官提起公訴（八十九年度偵字第二三八四三號），
本院判決如左：
    主      文
乙○○因過失致人於死，處有期徒刑柒月。
    事      實
一、乙○○於民國八十九年十二月四日下午十時二十分許，駕駛車號ＢＹ－六七０一
    號自用小客車沿台北市○○路○段內側快車道由西往東方向行駛，途經台北市○
    ○區○○路四段六三八號前之市區道路時，本應注意汽車行駛時，駕駛人應隨時
    注意車前狀況，並採取必要之安全措施及汽車在市區道路行駛時，如該路段對於
    行車速度無標誌之規定，時速不得超過四十公里，而依當時情形又非不能注意，
    竟疏未注意車前狀況及採取必要之安全措施暨以四十五公里至五十公里間之速度
    超速行駛，適有張維通在八德路四段該處設有劃分島禁止行人穿越之路段由北向
    南欲通過八德路，迨張維通擅自進入快車道，而為乙○○所駕駛汽車之左前保險
    桿撞及，經送醫急救後，延至八十九年十二月五日凌晨二時四十五分許因顱骨骨
    折合併顱內出血及頭部外傷不治死亡。乙○○於肇事後，於警員前往現場處理時
    ，在其上開犯行未為任何有偵查犯罪職權之公務員已知悉前，不逃避接受裁判而
    當場向警員自首，承認其為肇事人，而知上情。
二、案經張維通之子甲○○訴由台灣台北地方法院檢察署檢察官及由台北市政府警察
    局松山分局報請台灣台北地方法院檢察署檢察官偵查起訴。
      理      由
一、訊據被告固不否認有於事實欄一所述時間駕駛上開車號汽車在前揭地點肇事撞及
    被害人張維通之事實，核與告訴人甲○○就此部分所供述之情節相符，並有道路
    交通事故調查報告表一份附卷足憑（本院卷參照），另被告亦自承於前述時地確
    有超速行駛，而本件案發後經警測量被告所駕駛汽車所留下之煞車痕，其中其左
    前輪煞車痕為十二點八公尺，右前輪煞車痕為十四點八公尺，此有上開道路交通
    事故調查報告表所繪製之現場圖可稽，其平均煞車痕為十三點八公尺，則依本院
    卷附「一般公路汽車煞車距離、行車速度對照表」換算被告於案發當時之時速，
    其時速已達四十五公里至五十公里之間（該對照表中於三年以上之乾燥瀝清路面
    ，如煞車痕為十一點五公尺，換算時速為四十五公里，如煞車痕為十四點一公尺
    ，換算時速為五十公里，故被告所駕駛汽車之平均煞車痕為十三點八公尺，係介
    於二者中間，故其於案發當時之時速乃可認定介於四十五公里至五十公里之間）
    ，而案發地點之台北市○○路○段六三八號前道路為市區道路○○○路段之行車
    速限為四十公里，亦有前開調查報告表第欄之記載可稽，故被告自承其於案發
    當時確有超速行駛，其自白核與卷內之補強證據即其所駕駛汽車於案發後所遺留
    之煞車痕相符，惟被告矢口否認有任何未注意車前狀況及未採取必要安全措施之
    過失，辯稱：我看到老先生要過馬路時，就已經有要變換車道，結果怎麼知道老
    先生還是撞上來云云，惟查：
    被告案發後於警訊時供稱：我大約在三十多公尺以前就看到被害人要跨越分隔島
    要過馬路（相驗卷第十五頁交通事故談話紀錄表參照），是被告在駕駛汽車撞到
    被害人張維通之前之三十多公尺既已見被害人張維通站在分隔島上，要過馬路，
    猶仍駕車直行，致其所駕駛之汽車撞及被害人張維通，其就本件事故之發生應確
    有未注意車前狀況及未採取必要之安全措施之過失甚明，蓋斯時雖被害人張維通
    係違規穿越馬路（詳後述），惟被告既已見及其要穿越馬路，此時被告即應採取
    之必要安全措施－即先將所駕駛之汽車暫停，俟被害人張維通穿越馬路後，再行
    駕駛，詎被告仍駕車前行，何能諉無過失！按汽車在市區道路行駛時，時速不得
    超過四十公里，且汽車行駛時，駕駛人應隨時注意車前狀況，並隨時採取必要之
    安全措施，道路交通安全規則第九十三條第一項第一款、第九十四條第三項分別
    定有定有明文，被告駕車於上開肇事路段之市區道路行駛，本即應隨時注意車前
    狀況及採取必要之安全措施，並應注意時速不得超過四十公里，而依當時情形又
    非不能注意，竟疏未注意車前狀況及採取必要之安全措施暨及以時速四十五公里
    至五十公里之速度超速行駛，而使其所駕駛汽車撞及被害人張維通，其就本件事
    故之發生負有過失甚為明確，而被害人張維通確實因本件事故致顱骨骨折合併顱
    內出血及頭部外傷不治死亡，亦業經檢察官督同法醫師相驗屬實，製有勘驗筆錄
    、相驗屍體證明書、驗斷書在卷可稽（相驗卷第十九頁至第二十頁、第四四頁至
    第四九頁參照），被害人張維通之死亡與被告之過失行為間有相當因果關係，而
    雖被害人張維通在劃設有劃分島之肇事路段穿越道路，違反道路交通安全規則第
    一百三十四條第二款「行人穿越道路，應依左列規定：．．．二在禁止穿越或設
    有劃分島或護欄之路段，不得穿越道路。」規定，而就本件事故之發生同有過失
    ，然被告就本件事故之發生已有如前所述之過失，要不得據此而得認被告無庸就
    其過失犯行負責，被告雖以前揭情詞置辯，尚難認為可採，本件事證明確，被告
    犯行堪以認定。
二、核被告乙○○所為，係犯刑法第二百七十六條第一項之過失致人於死罪。被告於
    肇事後，於警員前往現場處理時，在其上開犯行未為任何有偵查犯罪職權之公務
    員已知悉前，不逃避接受裁判而當場向警員自首，承認其為肇事人，有台北市政
    府警察局交通警察大隊於九十年三月二十九日以該隊北市警交大四字第九０六二
    三五五六００號函覆本院所檢附之自首調查報告表一份附本院卷可稽，是被告既
    已向該管公務員申述犯罪事實，而不逃避接受裁判，已合於刑法第六十二條前段
    所定對於未發覺之犯罪自首而接受裁判之要件，應依該條規定減輕其刑。再「汽
    車駕駛人，依規定駕車行駛，因行人或慢車不依規定，擅自進入快車道，而致人
    受傷或死亡，依法應負刑事責任者，減輕其刑，道路交通管理處罰條例第八十六
    條第二項定有明文。此項法定必減之規定，並不局限於無過失責任之汽車駕駛人
    ，是被害人擅自貿然穿越道路，進入快車道而為被告撞及，自可依上開法條減輕
    其刑。」（卷附最高法院七十八年度台非字第一五五號判決參照），本件如前所
    述，被告係依規定沿台北市○○路○段由西往東方向之內側車道快車道行駛，而
    被害人張維通係由北往南方向橫越過八德路四段之中央分隔島後，在禁止行人穿
    越之路段擅自進入該路段之快車道欲穿越八德路，而遭被告所駕駛上開汽車撞及
    後不治死亡，且被告又應負刑法第二百七十六條第一項過失致人於死罪之罪責，
    自應依道路交通管理處罰條例第八十六條第二項「汽車駕駛人，在快車道依規定
    駕車行駛，因行人或慢車不依規定，擅自進入快車道，而致人受傷或死亡，依法
    應負刑事責任者，減輕其刑。」規定，遞減輕其刑。爰審酌被告其智識程度、品
    行、過失程度、犯後尚未與被害人家屬成立和解暨其犯後態度等一切情狀，量處
    如主文所示之刑。
據上論斷，應依刑事訴訟法第二百九十九條第一項前段，刑法第二百七十六條第一項
、第六十二條前段，道路交通管理處罰條例第八十六條第二項，罰金罰鍰提高標準條
例第一條前段，判決如主文。
本案經檢察官柯金柱到庭執行職務
中      華      民      國    九十      年      五      月     十六     日
                                      臺灣臺北地方法院交通法庭
                                          法  官  葉  建  廷
右正本證明與原本無異。
如不服本判決，應於判決送達後十日內向本院提出上訴狀 (應附繕本) ，上訴於
臺灣高等法院。
                                          書記官  許  婉  如
中      華      民      國    九十      年      五      月     十六     日
附錄本案論罪科刑法條全文：
刑法第二百七十六條
因過失致人於死者，處二年以下有期徒刑、拘役或二千元以下罰金。
從事業務之人，因業務上之過失犯前項之罪者，處五年以下有期徒刑或拘役，得併科
三千元以下罰金。


司法院資訊處製作；財團法人民間司法改革基金會備份。
